【裁判字號】    92,上訴,4066
【裁判日期】    921231
【裁判案由】    毒品危害防制條例等
【裁判全文】
臺灣高等法院刑事判決                          九十二年度上訴字第四０六六號
    上  訴  人
    即被告之配偶  乙○○
    上  訴  人
    即  被  告    甲○○
    選任辯護人  張瑞釗律師
右上訴人因被告違反毒品危害防制條例等案件，不服臺灣桃園地方法院九十二年度訴
字第一二五０號，中華民國九十二年十月十五日第一審判決（起訴案號：臺灣桃園地
方法院檢察署九十二年度偵字第一一七八七號），提起上訴，本院判決如左：
    主  文
原判決撤銷。
甲○○共同運輸第一級毒品，處有期徒刑拾貳年。
扣案之海洛因（淨重陸點陸陸公克，純度百分之伍伍點肆柒，純質淨重點陸玖公克
）沒收銷燬之；海洛因外包裝之塑膠袋及膠帶（重貳佰點玖玖公克）沒收。
    事  實
一、甲○○前因犯公共危險案件，經臺灣臺北地方法院於民國九十二年四月二十三日
    以九十二年度北交簡字第九二六號判決判處罰金銀元二萬元，同年七月三日罰金
    繳清執行完畢。甲○○因甫遭科處罰金，復又失業，心情不佳，遂於同年七月五
    日偕同友人江俊吉搭乘長榮航空公司ＢＲ二一一班次班機赴泰國芭塔雅旅遊，同
    年七月八日凌晨在某酒吧飲酒時，一名年籍、姓名不詳之泰國籍成年男子上前搭
    訕，委託甲○○攜帶毒品返臺，並應允事成之後將支付新台幣（下同）二十萬元
    之報酬，甲○○因酒後駕車遭科處罰金，簽賭六合彩損失十餘萬元，且失業無收
    入，需款孔急，遂同意該名男子之委託，該名男子乃於同日九、十時許至甲○○
    南返臺入境後，至機場入境大廳第九號柱子處等候，屆時將有人接應，甲○○即
    與該名泰國籍成年男子基於運輸管制進出口物品第一級毒品海洛因進口之犯意聯
    絡，於同日與不知情之江俊吉搭乘長榮航空公司ＢＲ二一二班次班機返臺，同日
    十七時三十分抵達桃園中正國際機場，將上述毒品輸入我國境內。法務部調查局
    （以下簡稱調查局）因接獲線報，得知甲○○可能於同年七月八日攜帶毒品入境
    ，遂派員於機場入境檢查室證照查驗台等候，同日十八時許，江俊吉通過證照查
    驗台後即遭調查局人員盤查，因未查獲毒品，調查局人員遂讓江俊吉離開，江俊
    吉即以電話告知甲○○遭盤查之事，甲○○心知事跡敗露，即至證照查驗台附近
    廁所內，將身上纏貼之三包海洛因取下，撕破包裝袋後將海洛因傾倒入馬桶內沖
    走，外包裝塑膠袋及膠帶（內有海洛因淨重六．六六公克）則丟棄在垃圾桶內。
    調查局人員因遲遲未見甲○○通過證照查驗台，心知有異，乃至附近尋找，於該
    廁所垃圾桶內發現甲○○丟棄之膠帶及塑膠袋，因進入廁所時甫見甲○○離開該
    廁所，乃追出將甲○○攔下，確認其身分後，即帶同甲○○進入該廁所，要求其
    將上衣掀起，發覺甲○○身上有膠帶纏貼過之痕跡，乃追問垃圾桶內之膠帶及塑
    膠袋是否為其所丟棄，經甲○○供認後而查悉前情，並扣得海洛因（淨重六．六
    六公克）、塑膠袋及膠帶（重二００．九九公克）。
二、案經法務部調查局桃園縣調查站移送臺灣桃園地方法院檢察署檢察官偵查起訴。
    理  由
一、按宣告死刑、無期徒刑之案件，原審法院應不待上訴，依職權逕送該管上級法院
    審判；前項情形視為被告已提起上訴，刑事訴訟法第三百四十四條第四、五項定
    有明文。本件被告經原審判處無期徒刑，依上開說明，應視為被告已上訴，合先
    敘明。
二、訊據被告甲○○於警訊、偵查、原審及本院審理時均坦承受一名年籍、姓名不詳
    之泰國籍成年男子委託，由泰國攜帶海洛因返臺入境之事實不諱，並與證人即查
    獲被告之調查局桃園縣調查站派駐機場組組長江永華證述情節大致相符，且有入
    出境查詢結果、財政部臺北關稅局九十二年七月八日北稽檢移字第九二０二０號
    函、扣押貨物、運輸工具收據及搜索筆錄各一紙在卷可稽，復有如事實欄所列之
    物扣案足資佐證，扣案之包裝塑膠袋及膠帶經送驗結果，內有白粉殘留，殘留白
    粉淨重六．六六公克，含第一級第六項毒品海洛因成分，純度五五．四七％，純
    質淨重三．六九公克，此有法務部調查局九十二年八月一日調科壹字第０八００
    ０六六七四號鑑定通知書一紙附卷足憑，足見被告前開自白確與事實相符。本件
    事證明確，被告犯行堪予認定，應予依法論科。
三、按海洛因係毒品危害防制條例第二條第二項第一款規定之第一級毒品，且係行政
    院依懲治走私條例公告之「管制物品項目及其數額」甲項第四款所列之管制進出
    口物品，被告自泰國私運管制進出口之第一級毒品海洛因入境臺灣，係犯毒品危
    害防制條例第四條第一項之運輸第一級毒品罪及懲治走私條例第二條第一項之私
    運管制物品進口罪，其一行為同時觸犯上述二罪名，為想像競合犯，應從一重之
    運輸第一級毒品罪處斷。被告持有第一級毒品海洛因之低度行為，為運輸之高度
    行為所吸收，不另論罪。被告與該年籍、姓名不詳之泰國籍成年男子間有運輸毒
    品之犯意聯絡與行為分擔，應論以共同正犯。辯護人雖認本件調查局人員僅係懷
    疑被告攜帶毒品入境，且被告在經調查局人員盤查時即主動供承運輸毒品入境，
    應符合自首之要件；被告於未通關前即將毒品銷燬，應屬未遂犯云云。然查，對
    於未發覺之罪自首而受裁判者，減輕其刑，刑法第六十二條前段定有明文，而所
    謂發覺，固非以有偵查犯罪權之機關或人員確知其人犯罪無誤為必要，而於對其
    發生嫌疑時，即得謂為已發覺；但此項對犯人之嫌疑，仍須有確切之根據得為合
    理之可疑者，始足當之，若單純主觀上之懷疑，要不得謂已發生嫌疑（最高法院
    七十二年台上字第六四一號判例意旨參照）。本件調查局人員於被告入境前即已
    接獲線報，得知被告有可能攜帶毒品入境，而於當日派員至證照查驗台等候，俟
    於廁所垃圾桶內發現被告丟棄之膠帶及塑膠袋後，隨即將被告攔下，經被告將上
    衣掀起，發覺其身上有膠帶纏貼過之痕跡，追問之下，被告始供承攜帶毒品入境
    等情，此經證人江永華於原審證述在卷，是本件係有偵查犯罪職權之調查局人員
    因事前接獲線報，在廁所垃圾桶內發現前開扣案物品，且發覺被告身上有膠帶纏
    貼過之痕跡，已掌握有確切之根據，對被告攜帶毒品入境產生合理之可疑後，被
    告始供承其事，並非在犯罪未發覺前主動供承，自與前揭自首之規定有間；又被
    告自泰國私運管制進出口之第一級毒品海洛因入境臺灣，在中正國際機場入境檢
    查室證照查驗台附近被查獲，雖入境手續尚未全部完成，惟其搭機抵達中正國際
    機場，於下機進入我國領域之中正國際機場內，其私運管制進出口之第一級毒品
    海洛因之行為已經完成，尚難以未遂犯論。
四、原審予以論罪科刑，固非無見。惟查被告尚未實際取得犯罪之酬勞，且攜帶毒品
    入境後大部分已傾倒入馬桶內沖走，尚未造成實害，因一時失慮罹犯重典，衡酌
    其犯情，如量以最低法定本刑，實猶嫌過重，應認非無可憫恕之處，爰依刑法第
    五十九條之規定酌量減輕其刑。原審未酌及前述堪予憫恕乙節，減輕其刑，尚有
    未洽。被告上訴指摘原判決不當，雖無理由，惟原判決既有可議，自應由本院將
    之撤銷改判。爰審酌被告犯罪之動機、目的、手段，犯罪所生之危險及損害，暨
    犯後不乏悔意等一切情狀，量處如主文第二項所示之刑，以資儆懲。至於扣案之
    海洛因（淨重六．六六公克）為本案查獲之第一級毒品，應依毒品危害防制條例
    第十八條第一項前段規定諭知沒收銷燬；扣案之外包裝塑膠袋及膠帶（重二００
    ．九九公克），係供被告犯運輸第一級毒品罪所用之物，已如前述，既經鑑定機
    關就之與毒品海洛因分別鑑析其重量，有前揭法務部調查局鑑定通知書可憑，足
    證與扣案海洛因並無不可析離之關係，爰依同條例第十九條第一項規定宣告沒收
    。至被告因本件犯罪所得收取之酬勞二十萬元，因尚未經被告實際取得，自無庸
    對之宣告沒收，併予敘明。
據上論斷，應依刑事訴訟法第三百六十九條第一項前段、第三百六十四條、第二百九
十九條第一項前段，毒品危害防制條例第四條第一項、第十八條第一項前段、第十九
條第一項，懲治走私條例第二條第一項、第十一條，刑法第十一條前段、第二十八條
、第五十五條、第五十九條，判決如主文。
本案經檢察官李良忠到庭執行職務。
中      華      民      國      九十二    年    十二    月    三十一    日
                              臺灣高等法院刑事第二十一庭
                                  審判長法  官  葉  騰  瑞
                                        法  官  江  國  華
                                        法  官  莊  明  彰
右正本證明與原本無異。
如不服本判決，應於收受送達後十日內向本院提出上訴書狀，其未敘述上訴之理由者
並得於提起上訴後十日內向本院補提理由書（均須按他造當事人之人數附繕本）。
                                        書記官  廖  逸  柔
中      華      民      國      九十二    年    十二    月     三十一    日
附錄：本案論罪科刑法條全文
毒品危害防制條例第四條
製造、運輸、販賣第一級毒品者，處死刑或無期徒刑；處無期徒刑者，得
併科新臺幣一千萬元以下罰金。
製造、運輸、販賣第二級毒品者，處無期徒刑或七年以上有期徒刑，得併
科新臺幣七百萬元以下罰金。
製造、運輸、販賣第三級毒品者，處五年以上有期徒刑，得併科新臺幣五
百萬元以下罰金。
製造、運輸、販賣第四級毒品者，處三年以上十年以下有期徒刑，得併科
新臺幣三百萬元以下罰金。
製造、運輸、販賣專供製造或施用毒品之器具者，處一年以上七年以下有
期徒刑，得併科新臺幣一百萬元以下罰金。
前五項之未遂犯罰之。
懲治走私條例第二條
私運管制物品進口、出口逾公告數額者，處七年以下有期徒刑，得併科新
臺幣三百萬元以下罰金。
以犯前項之罪為常業者，處三年以上十年以下有期徒刑，得併科新臺幣五
百萬元以下罰金。
第一項之未遂犯罰之。
第一項所稱管制物品及其數額，由行政院公告之。


司法院資訊處製作；財團法人民間司法改革基金會備份。
